【裁判字號】    98,審易,1470
【裁判日期】    990104
【裁判案由】    詐欺
【裁判全文】
臺灣高雄地方法院刑事判決            98年度審易字第1470號
公  訴  人  臺灣高雄地方法院檢察署檢察官
被      告  丑○○
上列被告因詐欺案件，經檢察官提起公訴（97 年度偵字第33775
號），被告於準備程序中就被訴事實為有罪之陳述，經本院告知
簡式審判程序之旨，並聽取被告與公訴人之意見後，本院合議庭
裁定由受命法官獨任進行簡式審判程序，判決如下：
    主  文
丑○○犯如附表所示之詐欺取財罪計拾罪，各處如附表所示之刑
。應執行有期徒刑貳年貳月，如易科罰金，均以新臺幣壹仟元折
算壹日。
    事  實
一、丑○○於民國97年4 月22日入伍服役，為陸軍下士，竟意圖
    為自己不法之所有，分別於附表所示之時間、地點，以附表
    所示之方式，向附表所示之戊○○等人施用詐術，致戊○○
    等人陷於錯誤，分別將附表所示之金額，交付現金或匯款至
    丑○○所有之中華郵政股份有限公司善化郵局帳號00000000
    00000 號帳戶（下稱善化郵局帳戶）內。
二、案經國防部南部地方軍事法院檢察署函送臺灣高雄地方法院
    檢察署檢察官偵辦起訴。
    理  由
一、本件被告丑○○所犯為死刑、無期徒刑或最輕本刑為3 年以
    上有期徒刑以外之罪，其於準備程序中就被訴事實為有罪之
    陳述，經法官告知簡式審判程序之旨，並聽取公訴人之意見
    後，依刑事訴訟法第273 條之1 第1 項規定，合議庭裁定由
    受命法官獨任進行簡式審判程序，合先敘明。
二、上開事實，業據被告蘇育偉於偵訊及本院審理時坦承不諱，
    核與附表所示戊○○等10名被害人之證述相符，復有證人戊○○郵政國內匯款執據影本、本票影本、陸軍裝甲第564 旅
    監察室調查案件報告書各1紙、證人丁○○之本票影本2紙，
    國軍志願役士官調職單位合約書影本、單位要職介紹表影本
    各1紙、證人壬○○出示之簡訊照片2張、戶名韓宗諭永康二
    王郵局帳戶交易往來明細影本、陸軍裝甲第564 旅監察室調
    查案件報告書影本各1 紙、證人乙毅之中華郵政公司自動
    櫃員機儲戶交易明細表影本、陸軍裝甲第564 旅監察室調查
    案件報告書影本各1紙、證人己○○出示之簡訊照片2張、陸
    軍裝甲第564 旅監察室調查案件報告書影本1 紙、證人丙○○之陸軍裝甲第564 旅監察室調查案件報告書影本1 紙、證
    人癸○○之本票影本1紙、還款計畫影本、陸軍裝甲第564旅
    監察室調查案件報告書影本各1 紙、證人甲○○之郵政國內
    匯款執據影本2 紙、中華郵政股份有限公司98年1 月22日儲
    字第0980009840號函及所附丑○○所有善化郵局開戶資料及
    交易往來明細1 份等件可資證明。職是，被告上開之自白既
    有前揭證據可佐，且核與事實相符，自得採為論罪科刑之依
    據，是本案事證已臻明確，被告犯行洵堪認定，應予依法論
    科。
三、核被告所為，均係犯刑法第339 條第1 項之詐欺取財罪。又
    按數行為於同時同地或在密切接近之時地實施，侵害同一法
    益，各行為間之獨立性均極為薄弱，依社會一般觀念，在時
    空差距上，難以強行分開；在刑法評價上，以視為數個舉動
    之接續施行，合為包括之一行為予以評價，較為合理；從而
    被告所為上開附表編號1 、6 、7 、9 所示詐欺取財犯行，
    客觀上雖有數行為，然各係於密接時、地，對於同一被害人
    所為，侵害同一法益，基於同一機會、方法，本於單一決意
    陸續完成，應視為數個舉動之接續施行，均為接續犯，各應
    僅以一罪論。又其所犯附表所示10次詐欺取財之犯行，犯意
    各別、行為互殊，侵害不同法益，應予分論併罰。爰審酌被
    告正值壯年，不思循正當途徑賺取財物，竟貪圖不法利益，
    分別以佯稱介紹投資、調職等詐術向他人詐騙，以獲取款項
    ，所為實不足取，惟念其前無任何犯罪之前科紀錄，有臺灣
    高等法院被告前案紀錄表1 份在卷可佐，素行尚可，且犯後
    坦承犯行，堪認具有悔意，並參酌被害人遭詐騙之金額，兼
    衡被告之犯罪動機、手段、目的、智識程度、生活狀況等一
    切情狀，分別量處如主文所示之刑，併依釋字第662 號解釋
    意旨併諭知易科罰金之折算標準，以資懲儆。
據上論斷，應依刑事訴訟法第273 條之1 第1 項、第284 條之1
、第299 條第1 項前段、刑法第339 條第1 項、第41條第1 項前
段、第51條第5 款，刑法施行法第1 條之1 ，判決如主文。
本案經檢察官庚○○到庭執行職務
中    華    民    國    99    年    1     月    4     日
                  刑事第十庭  法  官    呂明燕
以上正本證明與原本無異。
如不服本判決應於收受本判決後10日內向本院提出上訴書狀，並
應敘述具體理由，如未敘述上訴理由者，應於上訴期間屆滿後20
日內補提理由書狀於本院（均須按他造當事人之人數附繕本）「
切勿逕送上級法院」。
中    華    民    國    99    年    1     月    4     日
                              書記官    張琇晴
附錄本判決論罪科刑之法條
中華民國刑法第339 條第1 項
意圖為自己或第三人不法之所有，以詐術使人將本人或第三人之
物交付者，處5 年以下有期徒刑、拘役或科或併科1000元以下罰
金。
附表：
┌──┬────┬─────┬─────┬────────────────┬────────┐
│編號│被害人  │遭詐騙金額│付款時間  │遭詐騙過程                      │ 宣告刑         │
├──┼────┼─────┼─────┼────────────────┼────────┤
│ 1  │戊○○  │15萬元    │97 年 7 月│97年6月底某日，在新竹某基地受訓 │處有期徒刑陸月，│
│    │        │          │5 日      │時，向戊○○佯稱：其認識股市名人│如易科罰金，以新│
│    │        │          │          │，同時保證一定可以獲利等語，致使│臺幣壹仟元折算壹│
│    │        │          │          │戊○○陷於錯誤，而先於97年7月5日│日。            │
│    │        │          │          │下午2 時許，在臺南縣永康市崑山科│                │
│    │        │          │          │技大學外，交付款項予丑○○。    │                │
│    │        ├─────┼─────┼────────────────┤                │
│    │        │5萬元     │97 年 7 月│於上述交付款項後，戊○○再於97年│                │
│    │        │          │25 日     │7 月25日依被告指示匯款至善化郵局│                │
│    │        │          │          │帳戶內。                        │                │
├──┼────┼─────┼─────┼────────────────┼────────┤
│ 2  │丁○○  │2萬元     │97 年 7 月│97年4月22日至97年7月間某日，向同│處有期徒刑月，│
│    │        │          │間某日    │袍丁○○佯稱：其係立法委員乙郁芳│如易科罰金，以新│
│    │        │          │          │之助理，認識國防部高階長官，有關│臺幣壹仟元折算壹│
│    │        │          │          │係可以幫丁○○調職，調到輕鬆之單│日。            │
│    │        │          │          │位等語，致使丁○○陷於錯誤，而於│                │
│    │        │          │          │97年7 月某日將款項放入被告位於岡│                │
│    │        │          │          │山嘉興營區房間內外套裡。（起訴書│                │
│    │        │          │          │誤載為以匯款之方式匯入15000元至 │                │
│    │        │          │          │丑○○所有之善化郵局帳戶內）    │                │
├──┼────┼─────┼─────┼────────────────┼────────┤
│ 3  │壬○○  │1萬5000元 │97 年 8 月│97年8月初某日，向同袍壬○○佯稱 │處有期徒刑月，│
│    │        │          │22 日     │：其於入伍服役前，係擔任國防部主│如易科罰金，以新│
│    │        │          │          │任秘書，有關係可以幫壬○○調職，│臺幣壹仟元折算壹│
│    │        │          │          │調到輕鬆之單位等語，致使壬○○陷│日。            │
│    │        │          │          │於錯誤，以其胞兄韓宗諭之郵局提款│                │
│    │        │          │          │卡匯款至善化郵局帳戶內。        │                │
├──┼────┼─────┼─────┼────────────────┼────────┤
│ 4  │乙毅  │1萬5000元 │97 年 8 月│97年8月中旬某日，向同袍乙毅佯 │處有期徒刑月，│
│    │        │          │29 日     │稱：其係立法委員乙郁芳之助理，可│如易科罰金，以新│
│    │        │          │          │以幫乙毅喬事情，換到較輕鬆之單│臺幣壹仟元折算壹│
│    │        │          │          │位服役等語，致使乙毅陷於錯誤而│日。            │
│    │        │          │          │依其指示會款至善化郵局帳戶內。  │                │
├──┼────┼─────┼─────┼────────────────┼────────┤
│ 5  │己○○  │1萬5000元 │97 年 9 月│97年9月中旬某日，於部隊寢室向同 │處有期徒刑月，│
│    │        │          │27 日     │袍己○○佯稱：其係立法委員乙郁芳│如易科罰金，以新│
│    │        │          │          │之助理，曾經處理過很多調職案件，│臺幣壹仟元折算壹│
│    │        │          │          │可以幫己○○處理，但要收手續費等│日。            │
│    │        │          │          │語，致使己○○陷於錯誤而於高雄縣│                │
│    │        │          │          │岡山火車站旁之麥當勞速食店交付款│                │
│    │        │          │          │項予丑○○。                    │                │
├──┼────┼─────┼─────┼────────────────┼────────┤
│ 6  │丙○○  │1萬5000元 │97 年 9 月│97年4月22日至97年9月間某日，向同│處有期徒刑月，│
│    │        │          │12 日     │袍丙○○佯稱：其係立法委員乙郁芳│如易科罰金，以新│
│    │        ├─────┼─────┤之助理，可以幫丙○○申調單位，但│臺幣壹仟元折算壹│
│    │        │7000元    │97 年 9 月│要收申調單位費用等語，致使丙○○│日。            │
│    │        │          │15 日     │陷於錯誤而分別匯款至善化郵局帳戶│                │
│    │        │          │          │內。                            │                │
├──┼────┼─────┼─────┼────────────────┼────────┤
│ 7  │癸○○  │1萬5000元 │97 年 9 月│97年9月某日，向同袍癸○○佯稱： │處有期徒刑月，│
│    │        │          │某日      │其係立法委員乙郁芳之助理，只要前│如易科罰金，以新│
│    │        │          │          │金後謝，即可以幫癸○○申調單位等│臺幣壹仟元折算壹│
│    │        ├─────┼─────┤語，致使癸○○陷於錯誤，而分別在│日。            │
│    │        │1萬元     │97 年 9 月│高雄縣梓官鄉農會前、高雄縣岡山鎮│                │
│    │        │          │27 日     │火車站附近麥當勞速食店交付款項予│                │
│    │        │          │          │丑○○。                        │                │
├──┼────┼─────┼─────┼────────────────┼────────┤
│ 8  │辛○○  │1萬5000元 │97 年 9 月│97年9月底受訓期間某日，向同袍葉 │處有期徒刑月，│
│    │        │          │底某日    │國輝佯稱：其很有力，係立法委員乙│如易科罰金，以新│
│    │        │          │          │郁芳助理，有認識國防部高階長官，│臺幣壹仟元折算壹│
│    │        │          │          │可以幫辛○○調到比較輕鬆單位等語│日。            │
│    │        │          │          │，致使辛○○陷於錯誤，而在高雄縣│                │
│    │        │          │          │岡山頭管制哨交付款項予丑○○。  │                │
├──┼────┼─────┼─────┼────────────────┼────────┤
│ 9  │甲○○  │2萬元     │97 年 9 月│97年9月中某日站哨時，向同袍周承 │處有期徒刑肆月，│
│    │        │          │8 日      │諺佯稱：立法委乙郁芳可以幫忙調職│如易科罰金，以新│
│    │        │          │          │，調到比較輕鬆單位等語，且駕車搭│臺幣壹仟元折算壹│
│    │        ├─────┼─────┤載甲○○外出時亦在車上放置立法委│日。            │
│    │        │2萬元     │97 年 9 月│員乙郁芳之背心、帽子等物品，致使│                │
│    │        │          │20 日     │甲○○陷於錯誤，而分別匯款至善化│                │
│    │        │          │          │郵局帳戶內。                    │                │
│    │        ├─────┼─────┼────────────────┤                │
│    │        │1萬元     │97 年 10  │上述匯款後，再於97年10月某日，在│                │
│    │        │          │月某日    │天山營區交付款項予丑○○。      │                │
├──┼────┼─────┼─────┼────────────────┼────────┤
│ 10 │子○○  │2萬5000元 │97 年 9 月│97年9月中旬某日，子○○以電話聯 │處有期徒刑月，│
│    │        │          │某日      │絡丑○○時，丑○○向子○○佯稱：│如易科罰金，以新│
│    │        │          │          │其與部隊長官交情很好，可以幫忙調│臺幣壹仟元折算壹│
│    │        │          │          │職，但要收處理費等語，致使子○○│日。            │
│    │        │          │          │陷於錯誤，而委任甲○○交付款項予│                │
│    │        │          │          │丑○○。（起訴書誤載為以匯款之方│                │
│    │        │          │          │式匯入丑○○所有之善化郵局帳戶）│                │
└──┴────┴─────┴─────┴────────────────┴────────┘

司法院資訊處製作；財團法人民間司法改革基金會備份。
